【裁判字號】    94,上訴,1790
【裁判日期】    950320
【裁判案由】    妨害自由等
【裁判全文】
臺灣高等法院高雄分院刑事判決        94年度上訴字第1790號
    上  訴  人  臺灣高雄地方法院檢察署檢察官
    上  訴  人
    即  被  告  丙○○
    選任辯護人  洪士宏  律師
    選任辯護人  林易玫  律師
    被      告  戊○○
                        （現另案在臺灣高雄第二監獄執行中
    被      告  甲○○
    被      告  乙○○
上列上訴人因被告等妨害自由等案件，不服臺灣高雄地方法院94
年度訴字第2548號中華民國94年11月3 日第一審判決（起訴案號
：臺灣高雄地方法院檢察署93年度偵字第20754 號、第24786 號
），提起上訴，本院判決如下：
    主  文
原判決關於丙○○被訴傷害罪部分撤銷。
丙○○被訴傷害、妨害自由、恐嚇危害安全部分均無罪。
其餘上訴駁回。
    事  實
一、緣丁○○分別於民國93年6月1日、同年月3日、同年月7日向
    友人丙○○借款新臺幣（下同）10萬元、5萬元、4萬元，共
    計19萬元，由丁○○於同年月2日、同年月3日、同年月6 日
    簽發上開借款金額之本票做為擔保。戊○○係丙○○侄子夏
    義翔之友人，丙○○因夏義翔即將服役，即宴請夏義翔、戊○○等人在位於旗津某海鮮餐廳用餐送行，席間提及丙○○
    與丁○○前開債務關係，夏義翔因即將服役，無法親自幫助
    丙○○處理債務問題，即口頭向戊○○表示有空時，代替夏
    義翔為其伯父丙○○跑腿討回債務。戊○○基於朋友情誼，
    即應允夏義翔代為追討前開借款。戊○○遂於同年10月1 日
    、10月9 日偕同甲○○前往丁○○位於高雄市前鎮區○○○○路28號之6 住處（瑞星藥房）催討，經丁○○分別償還9
    萬元及3 萬元，並約定於10月11日，即案發當日還3 萬元，
    於10月12日還4 萬元。於10月11日上午9 時10分許由戊○○
    約同乙○○、甲○○一同前往前址向丁○○催討債款（甲○○於事後抵達），惟經丁○○表示沒錢償還，戊○○及乙○○因見丁○○推託沒錢，拒絕還款，2 人即共同基於傷害及
    脅迫使人行無義務之事之犯意聯絡，並由戊○○喝令限制丁○○不准踏出門外，且對丁○○恫稱：「有很多地方可以將
    他活埋，看他是要錢還是要命」等語，致丁○○聽聞後心生
    畏懼，而受迫即時打電話設法向親友籌款還錢，而行無義務
    之事。迨丁○○表示籌不到錢後，旋戊○○、乙○○即復以
    徒手、腳踹方式毆打丁○○，致丁○○受有兩側臉頰皮下血
    腫瘀青、胸部撞傷、紅腫等傷害，嗣丁○○打電話予朋友暗
    示報警處理，經警於同日上午11時55分許，在上址當場查獲
    葉家弘、乙○○、甲○○等3 人。復於93年10月12日下午4
    時30分許（起訴書誤載為6 時10分許），為警持臺灣高雄地
    方法院核發之搜索票，前往丙○○位於高雄市旗津區永安巷
    71號住處執行搜索，並扣得丙○○持有由丁○○所簽發之上
    開債務之本票3 紙。
二、案經高雄市政府警察局前鎮分局報告臺灣高雄地方法院檢察
    署檢察官偵查起訴。
    理  由
壹、程序方面
一、按被告以外之人於偵查中向檢察官所為陳述，除顯有不可信
    之情況者外，得為證據，同法第159 條之1 第2 項定有明文
    。偵查中對被告以外之人（包括證人、鑑定人、告訴人、被
    害人及共同被告等）所為之偵查筆錄，或被告以外之人向檢
    察官所提之書面陳述，性質上均屬傳聞證據。惟現階段刑事
    訴訟法規定檢察官代表國家偵查犯罪、實施公訴，依法其有
    訊問被告、證人及鑑定人之權，證人、鑑定人且須具結，而
    實務運作時，檢察官偵查中向被告以外之人所取得之陳述，
    原則上均能遵守法律規定，不致違法取供，其可信度極高，
    ，職是，被告以外之人前於偵查中已具結而為證述，除反對
    該項供述得具有證據能力之一方，已釋明「顯有不可信之情
    況」之理由外，不宜以該證人未能於審判中接受他造之反對
    詰問為由，即遽指該證人於偵查中之陳述不具證據能力。又
    刑事審判上之共同被告，係為訴訟經濟等原因，由檢察官或
    自訴人合併或追加起訴，或由法院合併審判所形成，其間各
    別被告及犯罪事實仍獨立存在。故共同被告對其他共同被告
    之案件而言，為被告以外之第三人，本質上屬於證人，自不
    能因案件合併關係而影響其他共同被告原享有之憲法上各項
    權利，大法官會議解釋第582 號解釋文亦載明斯旨。
二、查本件證人即共犯戊○○於93年10月11日、93年11月25日偵
    查中所為之陳述（見93年度偵字第20754 號卷第6 頁至第9
    頁、第52頁），證人即共犯乙○○於93年10月11日偵查中所
    為之陳述（見93年度偵字第20754 號卷第6 頁至第9 頁），
    證人即共犯甲○○於93年10月11日、93年11月18日偵查中所
    為之陳述（見93年度偵字第20754 號卷第6 頁至第9 頁、第
    34頁至第38頁），證人即告訴人丁○○於93年11月9 日偵查
    中所為之陳述（見93年度偵字第20754 號卷第28頁、第29頁
    ），性質上均屬於證人之證言，且於偵查中均已具結而為證
    述，均有證據能力；被告甲○○之原審辯護人對於證人丙○○於偵查中所為之陳述，未曾主張或提及檢察官在偵查時有
    不法取供之情形，亦未釋明上開供述有顯不可信之情況，於
    本院審理時復陳明不對丙○○列為證人聲請詰問，則丙○○
    於上開偵查中之證言自具有證據能力。此外，本件被告、辯
    護人及檢察官，均對本院所提示其餘證據之證據能力均不爭
    執，而本院審酌各該證據作成之情況，認為適當，依刑事訴
    訟法第159 條之5 之規定，均得作為證據。
貳、實體方面
甲、被告戊○○、乙○○犯傷害罪、強制罪部分：（上訴駁回）
一、被告乙○○於本院最後1 次審判期日，經合法傳喚，無正當
    理由，不到庭。惟訊據被告戊○○、乙○○固不否認前往催
    討債款並傷害告訴人之情，惟否認有妨害自由及恐嚇犯行，
    均辯稱：只有傷害，但沒有妨害自由、恐嚇之行為等語。
二、經查：
(一)被告戊○○等人前後於同年10月1 日、10月9 日前往告訴人
    丁○○前揭住處催討積欠被告丙○○之債款9 萬元及3 萬元
    後，約定於10月11日再還3 萬元、10月12日還4 萬元，惟被
    告等人於10月11日至告訴人住處催討時，因告訴人稱沒錢還
    債，遭被告等人傷害之犯罪事實，業據被告戊○○、乙○○
    於原審審理時及本院準備程序時均坦承不諱（參原審卷第37
    頁、第56頁、本院卷第37頁、第52頁），核與告訴人丁○○
    證述情節相符，並有宏亞醫院診斷證明書1 紙附卷可資佐證
    。足徵被告戊○○、乙○○上開出於任意性之自白核與事實
    相符，自可採為論科之依據。
(二)證人即當天到達現場處理之員警翁仲義於原審審理時到庭結
    證稱：「我們接到通報後，到達被害人（即丁○○）的西藥
    房，看到3 個年輕人與被害人在屋內，當初通報內容是打架
    ，我們到達現場看到4 個人都是坐著，丁○○的臉有受傷的
    樣子，當時丁○○有說沒有事情，我覺得很可疑，因為他的
    臉是剛受傷很惶恐的樣子，起先他還不敢講，我就直接帶丁○○到旁邊問，他才說他們是來要錢。」等語（見原審卷第
    88頁）明確；再參以證人丁○○於93年11月9 日偵訊中結證
    稱：被告3 人衝到我店裡，逼我還剩下的錢和利息，並恐嚇
    我說若不還錢，是要錢還是要命，從早上9 點多到10點多一
    直毆打我、恐嚇我，我若打電話借不到錢就打我1 次，最後
    是吳家昇（即被告友人）救我的等語（見偵字第20754 號卷
    第28頁、第29頁），再參以被告戊○○、乙○○確曾共同毆
    打告訴人成傷之事實，業據被告2 人供承在卷，綜上證詞以
    觀，若被告戊○○、乙○○沒有持以上開言語恐嚇並脅迫告
    訴人撥打電話設法向親友籌款而行無義務之事，何以於員警
    到達現場後，已因員警到達而獲得紓緩之情形下，告訴人豈
    會懼怕吐露實情，足見被告2 人於警員到達前，確有恐嚇並
    脅迫告訴人行上開無義務之事之行為，且告訴人如未遭脅迫
    而撥打電話行無義務之事，其友人亦無法驚覺有異而為告訴
    人報警處理。基於上開事實，並參以員警進入屋內後，告訴
    人確有受上開傷害、驚嚇之表情及不敢吐露實情等情，足認
    告訴人應遭受被告戊○○、乙○○恐嚇並脅迫使人行無義務
    之事無訛。
(三)綜上所述，足見被告戊○○、乙○○所辯，顯係事後卸責之
    詞，不足採信。本件該部分事證明確，被告戊○○、乙○○
    2 人之上開共同傷害、脅迫使人行無義務之事等犯行，均堪
    認定。
三、按債務人對於債權人之債務固有履行之義務，惟此項義務之
    履行，除法律別有規定外，仍需債權人取得執行名義而後始
    得依法聲請強制執行，從而，債權人如以強暴、脅迫之手段
    使債務人還債，係屬不法行使權利，而妨害債務人權利之行
    使或使債務人行無義務之事，自應負刑法第304 條之強制罪
    責。核被告戊○○、乙○○所為，均係犯刑法第277 條第1
    項之傷害罪、第304 條第1 項之以脅迫使人行無義務之事罪
    。又被告2 人犯行中有合於刑法第305 條恐嚇危害安全之行
    為者，為強制罪之部分行為，不另論罪（最高法院74年臺上
    字第3404號判例意旨參照），公訴人認被告2 人另犯刑法第
    305 條恐嚇危害安全罪，並與上開強制罪部分，具有牽連犯
    之關係，容有誤會。被告2 人所犯上開傷害、強制罪2 罪間
    ，有方法、目的之牽連關係，應依刑法第55條規定，從一重
    之傷害罪處斷。被告戊○○、乙○○，就上開犯行，彼此間
    互有犯意聯絡及行為分擔，均應論以共同正犯。至於公訴意
    旨雖認被告2 人所為上開強制犯行，係犯刑法第302 條之以
    其他非法方法剝奪人之行動自由罪，公訴人無非係以被告戊○○、乙○○以暴力討債方式，向告訴人討取債務，並當場
    脅迫、喝令限制丁○○不可走出門外云云。然查，被告2 人
    均否認有此妨害自由犯意，又證人翁仲義於原審審理時結證
    稱：西藥房的門是鐵捲門整個都是打開的，是透天的店面，
    隔壁和對面也都有開店面，有的有營業，有的沒有營業，進
    去店內前面是櫃台，4 個人在最裡面，都坐在椅子上，沒有
    坐的很開，都圍在一起坐等語明確（見原審卷第89頁、第90
    頁），足證當時該店鐵捲門確係打開，而該狀態足供人進出
    ，且現場並無控制門禁之情，倘被告戊○○、乙○○若欲限
    制告訴人之行動自由，理應將鐵捲門全部關閉，殊無打開之
    理，自難認被告渠等所為，已達剝奪告訴人行動自由之程度
    ，是公訴人所認，尚有誤會，惟起訴之基本事實同一，本院
    自應加以審理，並依刑事訴訟法第300 條，變更起訴法條，
    併此敘明。
四、原判決就被告戊○○、乙○○所犯傷害、強制罪部分，以被
    告戊○○、乙○○罪證明確，因予適用刑法第28條、第277
    條第1 項、第304 條第1 項、第55條、第41條第1 項前段，
    罰金罰鍰提高標準條例第1 條前段、第2 條之規定，並審酌
    被告戊○○、乙○○，均正值青壯，不圖上進，率爾以不法
    手段催討債務（戊○○係帶領者，犯罪情節重於乙○○），
    危害社會治安甚鉅，惡性非輕，惟念及被告戊○○、乙○○
    犯後均已坦承部分犯行，又其中被告乙○○未曾受有期徒刑
    以上刑之宣告，有臺灣高等法院被告前案紀錄表、被告院內
    索引卡紀錄表、臺灣高雄地方法院檢察署刑案資料查註紀錄
    表各1 份在卷可查，素行尚稱良好，及告訴人所受之損害，
    尚未與告訴人達成和解等一切情狀，分別量處被告戊○○有
    期徒刑4 月，乙○○有期徒刑2 月，並均諭知如易科罰金之
    折算標準；至被訴妨害自由部分，則認為不構成妨害自由罪
    ，且變更起訴法條。其認事用法核無違誤，所處之刑亦屬適
    當。公訴人上訴意旨，以告訴人丁○○於94年10月11日遭受
    被告戊○○、乙○○暴力討債，在身心均承受巨大壓力及傷
    害情形下，其行動自由顯已遭受剝奪，原審僅論以傷害及強
    制罪，顯有違誤，且量刑過輕等為由，指摘原判決該部分不
    當云云。然查：告訴人之行動自由並未被剝奪，係其自己害
    怕不敢出門等情，已詳前所述，且原審量處被告戊○○有期
    徒刑4 月，乙○○有期徒刑2 月，亦無過輕之情事，公訴人
    上訴，為無理由，應予駁回。
五、被告乙○○經合法傳喚，無正當理由，不到庭，不待其陳述
    逕行判決。
乙、被告丙○○被訴重利、共同傷害、剝奪行動自由、恐嚇部分
    ：
一、公訴意旨略以：被告丙○○意圖營利，謀取暴利，竟趁告訴
    人丁○○急迫需要金錢週轉之際，以每月250 分之利息分別
    於93年6 月1 日借款新臺幣（下同）10萬元（丁○○實拿75
    ,000 元）、93 年6 月3 日借款5 萬元（丁○○實拿37,500
    元）、93年6 月7 日借款4 萬元（丁○○實拿3 萬元），共
    借款19萬元予丁○○（丁○○實拿145,000 元），惟告訴人
    丁○○已償還丙○○338,000 元，無力再償還，尚積欠本金
    7 萬元，利息215,000 元，詎被告丙○○為討回餘款，竟指
    使被告葉家弘、乙○○、甲○○等3 人，以暴力討債方式，
    於93年10月11日9 時10分許，共同前往告訴人丁○○位於高
    雄市前鎮區○○○○路28之6 號瑞星藥房，向告訴人丁○○
    討取積欠被告丙○○之債務，並喝令限制告訴人丁○○不可
    走出門外，揚言恫嚇要將告訴人丁○○押出活埋等語，致告
    訴人丁○○心生畏懼，不敢亂動，且復以徒手、腳踹方式毆
    打丁○○，致告訴人丁○○受有兩側臉頰皮下血腫瘀青、胸
    部撞傷紅腫等傷害，因認被告丙○○涉犯刑法第344 條之重
    利、刑法第277 條第1 項傷害、刑法第302 條第1 項之剝奪
    行動自由、刑法第305 條之恐嚇等罪嫌云云。
二、按犯罪事實應依證據認定，無證據不得認定犯罪事實；又不
    能證明被告犯罪者，應諭知無罪之判決，刑事訴訟法第154
    條第2 項、第301 條第1 項分別定有明文。次按為刑事訴訟
    上證明之資料，無論其為直接證據或間接證據，均須達於通
    常一般之人均不至於有所懷疑，而得確信其為真實之程度，
    始得據為有罪之認定，若其關於被告是否犯罪之證明未能達
    此程度，而有合理懷疑之存在，致使無從形成有罪之確信，
    根據「罪證有疑，利於被告」之證據法則，即不得遽為不利
    於被告之認定，此觀諸最高法院76年臺上字第4986號判例意
    旨自明。再者，告訴人之指訴係使被告受刑事訴追為目的，
    是其陳述是否與事實相符，仍應調查其他證據以資審認（最
    高法院76年度臺上字第4986號、52年臺上字第1300號刑事判
    例參照）。
三、公訴人認被告丙○○涉有前揭重利、傷害、妨害自由、恐嚇
    等罪嫌，無非係以：(1)告訴人丁○○於警詢及偵查中之證言
    ；(2)扣案之本票53張及支票2 張等證據資料，(3)被告戊○○
    等3 人受被告丙○○委託討債；(4)被告戊○○、乙○○毆打
    告訴人丁○○之事實為其論據。
四、訊據上訴人即被告丙○○固坦承有於上開時地借款19萬元予
    丁○○之事實不諱，惟堅決否認有何重利、妨害自由、傷害
    等犯行，辯稱：丁○○所欠本金都沒有還給我，哪裡有利息
    還給我，我沒有收他重利，亦沒有預扣利息等語；辯護意旨
    則以：卷內也沒有21萬多利息的本票，只有丁○○所承認的
    借了19萬元的本票可以證明，亦無指示戊○○等人暴力討債
    等語。
五、經查：
(一)被告丙○○於偵查中固承認有借予告訴人丁○○19萬元，並
    稱利息是大家心甘情願的，惟否認有收取217,000 元之利息
    ，並稱告訴人開給我之票全部都跳票。又證人即告訴人丁○○於94年10月20日原審審理時結證稱：利息是我自己提的，
    在借錢的時候金額也是我講的，付利息是規矩，朋友借錢本
    來就是這樣付，我本身也願意接受這個利息（即借10萬元，
    每10天利息25,000元，5 萬元的每10天利息12,500元，4 萬
    元的是每10天利息1 萬元），我認為他是在幫助我，利息是
    開本票217,000 元，我之前講的215,000 元是講錯了，到底
    是215,000 元或217,000 元，我也忘記了，我是開了1 張本
    票，下落不明，不在我手上等語（參原審卷第92頁、第95頁
    ）。惟前開所謂215,000 元（或217,000 元）利息之本票，
    既未於被告丙○○處查獲，告訴人丁○○亦不知現於何處，
    究告訴人曾否交付該紙本票予被告丙○○，或曾否支付21萬
    餘元之利息予被告，尚難以為證。告訴人先後於警詢、原審
    審理時所述，其向被告所支付之利息總額究竟為何之重要情
    節，告訴人前後指訴不一，何況告訴人丁○○經本院傳訊2
    次均未到庭，因此對於上開疑點亦無法加以釐清，且本件亦
    未扣得告訴人所簽發支付利息之本票，得以佐證其所指訴之
    情節為真，是告訴人指訴重利之真實性非無令人置疑之處，
    即不能單以告訴人之指訴，遽為不利被告之認定。況且告訴
    人與被告丙○○2 人已有二、三十年之交情，其間被告丙○○於合作金庫之帳戶亦遭告訴人提領2 百餘萬元，亦未見告
    訴人指稱丙○○要其以每月4 萬元償還時有收取其何等利息
    ，倘被告丙○○趁告訴人急迫而收取重利，則被告丙○○又
    何僅就19萬元部分收取重利，亦與常理不符，自難以採信。
    本件扣案之本票53張及支票2 張，僅能證明告訴人與被告丙○○彼此間有借款之事實，尚難據此推論被告丙○○即有何
    重利之行為。
(二)證人戊○○固稱是受被告丙○○委託去討債，惟稱丙○○侄
    子夏義翔因即將服役，夏義翔要我幫其伯父丙○○去要債，
    並沒有說以何手段幫忙要債，丙○○亦未告訴我要以何方式
    要債等語；另證人甲○○於偵、審中亦稱不認識丙○○，丙○○並未指使我去討債，係戊○○要我至告訴人處等語；另
    證人乙○○亦稱我只認識戊○○等語，既然前開證人3 人均
    稱被告丙○○未指示以何方式要債，則尚不能逕據戊○○、
    乙○○毆打告訴人，並口出脅迫一節，即當然認定被告丙○○曾指示其等以暴力及脅迫方式討債。又雖然戊○○供承被
    告丙○○要其等在告訴人面前演戲，說丙○○的錢是向戊○○等人所借等語，惟亦可能係要藉此舉向告訴人施壓，促使
    告訴人趕快還錢，尚且不能以此作為被告丙○○指使戊○○
    等人以暴力討債之直接證據。況且，衡以被告丙○○所有之
    合作金庫活期存款帳戶2 百餘萬元，經告訴人提領一節，亦
    經告訴人於93年11月2 日警訊時所承，則倘被告丙○○係為
    剩餘借款7 萬元即以暴力相向，對於告訴人提領之2 百餘萬
    元部分，又豈能輕易放過告訴人丁○○。是以，被告丙○○
    、證人戊○○等人所稱被告丙○○並未指示暴力討債等語，
    應屬可信。
(三)綜上所述，公訴人所提出之證據既未能證明被告丙○○有何
    公訴人所指之收取重利之行為，復查無其他積極證據足資證
    明被告丙○○有何收取重利之犯行，亦無積極證據證明被告
    丙○○與戊○○、乙○○2 人之傷害、脅迫使人行無義務之
    事犯行有何犯意聯絡，亦無證據證明被告丙○○有何妨害自
    由之犯行，則揆諸首揭法律規定及判例意旨，本件既不能證
    明被告丙○○犯罪，自應諭知被告丙○○為無罪之判決。
六、(一)原判決就被告丙○○傷害、強制罪（恐嚇、妨害自由罪）
    部分，未予詳查，遽為被告丙○○論罪科刑之判決，尚有未
    洽。被告丙○○上訴意旨，否認犯罪，執此指摘原判決該部
    分不當，為有理由；公訴人上訴意旨，以告訴人丁○○於94
    年10月11日遭受被告戊○○、乙○○暴力討債，在身心均承
    受巨大壓力及傷害情形下，其行動自由顯已遭受剝奪，原審
    僅論以傷害及強制罪，未論以妨害自由罪，顯有違誤，且量
    刑過輕等為由，指摘原判決該部分不當云云。然查：告訴人
    之行動自由並未被剝奪，係其自己害怕不敢出門等情，已詳
    前所述，故公訴人此部分上訴，尚無理由，但原判決關於被
    告丙○○該部分既有上開可議之處，自屬無可維持，應由本
    院將原判決關於被告丙○○該部分予以撤銷改判，另為被告
    丙○○無罪之判決。(二)原判決就被告丙○○被訴重利罪部分
    ，以不能證明被告丙○○犯罪，而諭知被告丙○○該部分無
    罪之判決，經核並無不合。公訴人上訴意旨，以被告丙○○
    有重利之犯行，已據告訴人丁○○於偵查終極原審證述甚詳
    為由，指摘原判決該部分不當云云。然查：(一)告訴人與被告
    丙○○2 人已有二、三十年之交情，其間被告丙○○於合作
    金庫之帳戶亦遭告訴人提領2 百餘萬元，亦未見告訴人指稱
    被告丙○○要其以每月4 萬元償還時有收取其何等利息，倘
    被告丙○○趁告訴人急迫而收取重利，則被告丙○○又何僅
    就19萬元部分收取重利，亦與常理不符，自難以採信。(二)且
    告訴人於原審所稱215,000 元（或217,000 元）利息之本票
    ，既未於被告丙○○處查獲，告訴人丁○○亦不知現於何處
    ，因此告訴人是否曾否交付該紙本票予被告丙○○，或曾否
    支付21萬餘元之利息予被告，尚難以為證。(三)告訴人先後於
    警詢、原審審理時所述，其向被告所支付之利息總額究竟為
    何之重要情節，告訴人前後指訴不一，且本件亦未扣得告訴
    人所簽發支付利息之本票，得以佐證其所指訴之情節為真，
    是告訴人指訴重利之真實性非無令人置疑之處，即不能單以
    告訴人之指訴，遽為不利被告之認定。足見公訴人此部分上
    訴，為無理由，應予駁回。
丙、被告甲○○被訴傷害罪、剝奪行動自由罪、恐嚇罪部分：
一、公訴意旨略以：被告丙○○於民國93年6 月1 日借款10萬元
    （丁○○實拿75,000元）、93年6 月3 日借款5 萬元（丁○○實拿37,500元）、93年6 月7 日借款4 萬元（丁○○實拿
    3 萬元），共借款19萬元予告訴人丁○○（丁○○實拿145,
    000 元），惟告訴人丁○○已償還被告丙○○338,000 元，
    無力再償還。詎被告丙○○為討回餘款，竟指使被告戊○○
    、乙○○、甲○○等3 人，以暴力討債方式，於93年10月11
    日9 時10分許，共同前往高雄市前鎮區○○○○路28之6 號
    瑞星藥房，向告訴人丁○○討取積欠被告丙○○之債務，並
    當場喝令限制告訴人丁○○不可走出門外，揚言恫嚇要將丁○○押出活埋等語，致告訴人丁○○心生畏懼，不敢亂動，
    且復以徒手、腳踹方式毆打丁○○，致告訴人丁○○受有兩
    側臉頰皮下血腫瘀青、胸部撞傷紅腫等傷害，嗣告訴人丁○○打電話予朋友暗示報警處理，經警於93年10月11日11時55
    分許，在上址當場查獲被告戊○○、乙○○、甲○○等3 人
    ，因認被告甲○○有共犯刑法第277 條第1 項之傷害罪、第
    302 條第1 項之剝奪行動自由罪、第305 條恐嚇罪嫌云云。
二、按犯罪事實應依證據認定，無證據不得認定犯罪事實；又不
    能證明被告犯罪者，應諭知無罪之判決，刑事訴訟法第154
    條第2 項、第301 條第1 項分別定有明文。再按事實之認定
    ，應憑證據，如未能發現相當證據，或證據不足以證明，自
    不能以推測或擬制之方法，為裁判基礎；且認定不利於被告
    之事實須依積極證據，苟積極證據不足為不利於被告事實之
    認定時，即應為有利於被告之認定；另認定犯罪事實所憑之
    證據，雖不以直接證據為限，間接證據亦包括在內，然而無
    論直接證據或間接證據，其為訴訟上之證明，須於通常一般
    之人均不致有所懷疑，而得確信其為真實之程度者，始得據
    為有罪之認定，倘其證明尚未達到此一程度，而有合理之懷
    疑存在而無從使事實審法院得有罪之確信時，即應由法院為
    諭知被告無罪之判決（最高法院40年度臺上字第86號、30年
    度臺上字第816 號、76年度臺上字第4986號判例意旨參照）
    。
三、公訴人認被告甲○○涉有前揭傷害、妨害自由、恐嚇等犯行
    ，無非係以：(1)告訴人丁○○之警詢及偵查中供述；(2)被告
    戊○○、乙○○之自白；(3)宏亞醫院診斷證明書1 份等為其
    論罪依據。
四、訊據被告甲○○固坦承於上揭時、地前往丁○○住處之事實
    不諱，惟矢口否認有何共同傷害、剝奪行動自由、恐嚇告訴
    人等犯行，辯稱：我到時只看到丁○○一直在打電話，他們
    2 個（即被告戊○○、乙○○）坐在旁邊，沒多久警察就來
    了，我都沒有打過丁○○，票的事我也不曉得，都是戊○○
    跟我聯絡等語；原審之辯護意旨則以：甲○○過去時，戊○○已經毆打丁○○完畢，丁○○在今日（即94年10月20日）
    本院審理中也說的很清楚了，甲○○沒有毆打、恐嚇、妨害
    他的自由等語。
五、經查：
(一)證人即告訴人丁○○於原審審理時結證稱：甲○○是在警察
    進來之前5 分鐘到的，他到達後只有講話叫我還錢而已，沒
    有對我不利，沒有對我動手，也沒有對我說恐嚇的話，接著
    警察就來了等語明確（參原審卷第94頁），核與被告甲○○
    迭於警詢、偵查及原審、本院審理中均以前揭情詞置辯；被
    告戊○○於偵查中證述：甲○○來沒多久警察就到了，我毆
    打丁○○的臉，乙○○用手打1 、2 下等語；被告乙○○於
    偵訊時陳稱：甲○○是後來才到的，只有我跟戊○○出手打
    人等語，大致相符，足認被告甲○○辯稱其就此事件並不知
    情，並未參與犯行等語，亦堪可採信，是公訴人以被告等人
    警、偵訊之供詞作為起訴被告甲○○本案犯行之依憑，顯屬
    無據。
(二)參酌被告甲○○在場時間短暫，僅要求告訴人還錢，且無傷
    害、恐嚇告訴人，員警即抵達現場，業據告訴人於原審審理
    時證述綦詳。顯見被告甲○○亦未對告訴人為惡害之通知，
    殊難僅依被告戊○○、乙○○共同傷害及脅迫告訴人行使無
    義務之事，即逕認被告甲○○與被告戊○○、乙○○有犯意
    聯絡或行為分擔，尚嫌無據。
(三)綜上所述，公訴人所提出之證據尚無法證明被告甲○○有共
    同對告訴人傷害及脅迫告訴人行使無義務之事等行為，此外
    ，復查無其他積極證據足認被告有何公訴人所指犯行，揆諸
    首揭法條規定及判例意旨，本件不能證明被告甲○○犯罪，
    自應諭知被告甲○○為無罪之判決。
六、原判決就被告甲○○部分，以不能證明被告甲○○犯罪，而
    諭知被告甲○○無罪之判決，經核並無不合。公訴人上訴意
    旨，仍執前詞，指摘原判決該部分不當，為無理由，應予駁
    回。
據上論斷，應依刑事訴訟法第368 條、第369 條第1 項前段、第
364 條、第301 條第1 項，第371 條，判決如主文。
本案經檢察官張其主到庭執行職務。
中    華    民    國    95    年    3     月    20    日
                  刑事第二庭    審判長法  官  林正雄
                                      法  官  陳啟造
                                      法  官  黃壽燕
以上正本證明與原本無異。
本判決重利罪部分不得上訴。
其餘部分檢察官如不服本判決應於收受本判決後10日內向本院提
出上訴書狀，其未敘述上訴理由者，並得於提起上訴後10日內向
本院補提理由書狀（均須按他造當事人之人數附繕本）「切勿逕
送上級法院」。
中    華    民    國    95    年    3     月    20    日
                                      書記官  王婉蓉
附錄本判決論罪科刑法條：
中華民國刑法第277條第1項
(普通傷害罪)
  傷害人之身體或健康者，處3 年以下有期徒刑、拘役或1,000
  元以下罰金。
中華民國刑法第304條第1項
(強制罪)
  以強暴、脅迫使人行無義務之事或妨害人行使權利者，處3 年
  以下有期徒刑、拘役或300 元以下罰金。


司法院資訊處製作；財團法人民間司法改革基金會備份。
